最高法院刑事判決　　　　　　九十四年度台上字第四一七九號
　　上　訴　人　甲○○
　　　　　　　　　　　　號
　　　　　　　　乙○○
　　　　　　　　丙○○
　　　　　　　　　　　　號
　　共　　　同
　　選任辯護人　吳玲華律師
上列上訴人等因丁○○自訴妨害自由案件，不服台灣高等法院高
雄分院中華民國九十一年七月三十一日第二審判決（九十年度上
訴字第一七三０號，自訴案號：台灣高雄地方法院八十八年度自
字第三二一號），提起上訴，本院判決如下：
    主  文
原判決撤銷，發回台灣高等法院高雄分院。
    理  由
本件原判決撤銷第一審判決改判依牽連犯、想像競合犯之例，從
一重論處上訴人甲○○共同公務員假借職務上之權力，私行拘禁
罪刑（處有期徒刑壹年貳月）；分別論處上訴人乙○○、丙○○
共同私行拘禁各罪刑（乙○○處有期徒刑拾月；丙○○處有期徒
刑壹年）；固非無見。
惟按自訴人之自訴，係以使被告受刑事訴追為目的，是其自訴之
內容是否與事實相符，仍應調查其他證據以資審認，倘其自訴之
內容倘有瑕疵，在未究明前，自不得遽採為論罪科刑之根據。又
被害人之陳述倘有瑕疵，在未究明前，亦不得遽採為有罪之根據
。本件依原判決事實欄一之認定：甲○○為高雄縣警察局岡山分
局壽天派出所主管，乙○○、丙○○分別為甲○○之伯父、父，
乙○○並為「宏承鐵材行」負責人；丁○○、黃吉進、陳旭昇分
別為設在高雄縣湖內鄉○○路○段三０一巷六十二弄十四號「鋼
王興業有限公司」之董事長、董事、負責人，而曾振旺則以「鋼
王公司」「曾明輝」名義與乙○○、丙○○有鋼材買賣生意往來
，並因此積欠乙○○、丙○○貨款約新台幣（下同）八百萬元（
曾振旺詐欺取財部分嗣經原審判處有期徒刑四年二月確定）。嗣
於民國八十七年十一月三十日中午，丙○○為前開債務至高雄縣
仁武鄉拷潭村西一巷十一號找曾振旺協調，曾振旺稱其僅為受僱
人，乃由曾振旺帶同丙○○至前開湖內鄉○○路處尋得負責人陳
旭昇，而陳旭昇亦稱其僅為掛名負責人，丙○○乃要求該二人至
壽天派出所協調債務事。三人於同日十五時至十六時許至壽天派
出所向值班員警吳進泰備案，並借用該派出所備勤室（即俗稱泡
茶間）做為協調之地點，期間曾振旺、陳旭昇再言及黃吉進、丁
○○亦與「鋼王興業有限公司」有關（丁○○、黃吉進、陳旭昇
詐欺部分，均經判決無罪確定），乃由該派出所員警陳癸萌陪同
丙○○至高雄縣燕巢鄉○○路一０六一巷四十八號黃吉進住處，
請黃吉進至前開派出所參與協調，而曾振旺亦以電話聯絡丁○○
，請丁○○至前開派出所協調債務，丁○○則於同日十八時至十
九時許，偕同妻子洪馮秀玉至前開派出所。丙○○、丁○○、曾
振旺、陳旭昇、黃吉進五人乃在前開派出所內協調，至同日（三
十日）二十時許，乙○○經丙○○之通知亦到達該派出所，並加
入協調，另已在輪休中之甲○○接獲楊啟鳳告知其父親與曾振旺
等人有債務糾紛，亦於同日晚間九時許，返回前開派出所；丙○
○在協調過程中曾表示前開債務分為三份，惟曾振旺、陳旭昇、
丁○○、黃吉進對所欠債務互有爭議，至同日二十一時至二十二
時間，仍無結論等情，且於八十八年六月十四日始提起本件自訴
。如屬無訛，上訴人等與自訴人丁○○、證人黃吉進、陳旭昇、
曾振旺間，利害關係相互對立，乙○○、丙○○復為曾振旺詐騙
之被害人，且自訴人復係事後隔約半年後，始提本件自訴，果而
，丁○○、黃吉進、陳旭昇、曾振旺之供述證據，其憑信性自較
一般人為低，是否與事實相符，不能僅以渠等間之供述，互為佐
證，仍應調查其他證據，以資審認，倘渠等之供述內容存有瑕疵
，自不得採為有罪之根據。查本件依自訴人於自訴狀內指稱：八
十七年十一月三十日……晚間六時許自訴人偕同妻洪馮秀玉趕至
壽天派出所……該所主管甲○○乃將自訴人上手銬，強制拘留…
…于是自訴人等三人（註：指自訴人、黃吉進、曾振旺等三人）
被強制拘留在該所內……於當晚十二時及翌日（八十七年十二月
一日）凌晨一時許……該警員等即用拳打自訴人頭部及腹部，丙
○○用腳踢自訴人腹部，之後甲○○及另一警員先後以電擊棒電
自訴人大腿及背部……至上午八時，每隔一至二小時即由警員或
丙○○詢問自訴人錢調到與否？回答沒有，立即遭警員及丙○○
毆打。十二月一日下午四時許……其間，甲○○與二名警員先後
用拳毆打自訴人胸部及用警棍毆打背部，約一小時後乙○○持一
條約二台尺長之鐵管毆打自訴人肩部，丙○○以拳毆打自訴人胸
部……至十二月二日凌晨一時許，丙○○與友人喝酒來……至上
午八時許乙○○亦表示非現金不可……而後即一面逼令自訴人調
借現金，一面頻施毒打，丙○○曾用一只塑膠袋套住自訴人頭部
並在頸部打結，使自訴人幾乎窒息而死，始行罷手。……抵達時
約十一時三十分左右……乙○○先用一只大號扳手對自訴人及曾
振旺背部施以毒打……至下午三時……甲○○見調現不成又對自
訴人拳打腳踢，並說要正式逮捕自訴人……等語，有自訴狀在卷
可稽。為何自訴人丁○○始於自訴狀內指訴該日「晚間六時許」
甲○○將自訴人上手銬？是否嗣後知悉甲○○當天休假，係晚上
九點多才回派出所探視一下之事實後，自訴人及其他證人才改口
稱係晚間九、十時許，不無疑問。且自訴人丁○○於自訴狀內既
明指「主管甲○○乃將自訴人上手銬」，意指甲○○親自將伊上
手銬（而非下令）甚明，為何其後改稱「我不清楚」、「我不知
道是不是他下達命令將我們銬起來」（另案第一審八十八年七月
二十三日訊問筆錄，見第一審卷第一一七頁以後），與證人黃吉
進於八十八年八月十三日第一審訊問時所供述「……警員陳奎明
（應是指陳癸萌之筆誤）用手銬銬我去辦公室，不知是誰銬丁○
○在主管椅子旁，甲○○九點多有來，一會兒便走了」、「我被
銬後，甲○○才來」，又於八十九年四月十二日第一審訊問時供
述「……由於沒談攏才被上手銬，我是被扣在走廊長椅，只有曾
振旺未上手銬，其他有上手銬，上手銬後半小時，我才看到甲○
○。」等語，對於甲○○是否有對自訴人上手銬，渠等之指述並
不一致，則渠等之指證能否憑為論罪之基礎，不無疑問。且丁○
○等人被上手銬，如屬實在，甲○○於丁○○等人被上手銬時是
否在場？甲○○與著手實施上手銬之人是否有犯意之聯絡及行為
之分擔，亦有疑問，又如係事後知悉而未加制止，能否論以共同
正犯，均有待進一步調查、審認，且對上開有利於甲○○之證據
，為何不足採信，並未據原判決說明其證據取捨及判斷之理由，
亦非適法。又關於非法搜索部分，依自訴人丁○○於自訴狀內之
指訴：「……『至三時許』，甲○○與另一警員稱，要到自訴人
住處及公司搜索有無貴重物品，並強押自訴人同往，及至自訴人
住宅，由於自訴人無房間門鑰匙，甲○○竟撞破房門而入，翻箱
倒櫃取走一些物品及所有權狀等物，再押自訴人返回派出所，已
是清晨六時……」，與自訴人丁○○於第一審八十八年八月十三
日庭訊之供述：「十二月一日『凌晨一時』，警員帶我去我家、
公司搜索，問我有否貴重東西，拿走所有權狀及保險單，回去派
出所是六點前。當時我太太還在派出所外面，沒有跟隨來。」，
關於搜索時間已前後不一，且與證人黃吉進於第一審八十八年八
月十三日庭訊之供述：「我在的時候，丁○○並未被帶離。」等
語，並不相符，雖其後黃吉進於第一審八十九年四月十二日庭訊
時改稱：「丁○○我有看到他被帶離派出所，由一位穿便服警員
帶去他家搜索，是丁○○太太告訴我，有帶土地所有權狀等資料
……」等語，但究竟有無親眼見自訴人被帶離？被何人帶離派出
所？是否係甲○○？是否係聽聞自丁○○之妻？均有疑問，且原
判決理由二(三)（原判決第八、九頁）之說明，與自訴人指訴甲○
○是否有與另一警員將自訴人帶至其家中非法搜索之事實，並無
必然之關連，實情若何亦待進一步調查、審認，遽行論斷，亦非
適法。上訴人等上訴意旨指摘原判決不當，尚非全無理由，應認
有撤銷發回更審之原因。又上訴人等牽連所犯刑法第三百零七條
非法搜索部分，及原判決不另為無罪之諭知部分（原判決理由八
），均基於審判不可分之原則一併發回，合予指明。
據上論結，應依刑事訴訟法第三百九十七條、第四百零一條，判
決如主文。
中　　華　　民　　國　九十四　年　　八　　月　　四　　日
                      最高法院刑事第六庭
                          審判長法官  莊　登　照
                                法官  洪　明　輝
                                法官  黃　一　鑫
                                法官  魏　新　和
                                法官  林　秀　夫
      本件正本證明與原本無異
                                      書  記  官
中　　華　　民　　國　九十四　年　　八　　月　 十一 　日
                                                      Ｋ
